【裁判字號】    99,台上,2766
【裁判日期】    990506
【裁判案由】    違反毒品危害防制條例
【裁判全文】
最高法院刑事判決            九十九年度台上字第二七六六號
上  訴  人  甲○○
上列上訴人因違反毒品危害防制條例案件，不服台灣高等法院台
中分院中華民國九十七年四月二十三日第二審更審判決（九十七
年度上更(一)字第五一號；起訴案號：台灣苗栗地方法院檢察署九
十年度偵字第四０三、一五三四號），提起上訴，本院判決如下
：
    主  文
上訴駁回。
    理  由
按刑事訴訟法第三百七十七條規定，上訴於第三審法院，非以判
決違背法令為理由，不得為之。是提起第三審上訴，應以原判決
違背法令為理由，係屬法定要件。如果上訴理由書狀並未依據卷
內訴訟資料，具體指摘原判決不適用何種法則或如何適用不當，
或所指摘原判決違法情事，顯與法律規定得為第三審上訴理由之
違法情形，不相適合時，均應認其上訴為違背法律上之程式，予
以駁回。本件上訴人甲○○上訴意旨略稱：原審認定上訴人以每
包新台幣（下同）七千元之價格，出售給年籍不詳、綽號「小弟
」之男子四包甲基安非他命，但此部分事實除有折抵價金之鐵力
士牌手錶一只扣案為證外，僅有上訴人與共同正犯陳國財（係上
訴人之妻舅，因供出毒品來源並破獲，經檢察官處分不起訴確定
）之自白可考，陳國財既直言除將該錶交由上訴人保管外，其餘
所得款悉由伊收受等語，原判決固以上訴人所扮演者為從屬角色
，實際獲利不多為由，依刑法第五十九條規定減輕其刑，然所認
獲利不多一節，仍與陳國財上揭陳述有間，已有理由失據或前後
矛盾之違誤；且在無補強證據之情況下，遽依共犯連帶責任理論
，諭知販賣毒品所得款七千元應予沒收，復以扣案之甲基安非他
命「二包及十一包」，係預備供販賣之用，逕依毒品危害防制條
例「第十九條第一項前段」宣告沒收，而非回歸適用刑法第三十
八條第一項第二款作為準據，均有理由欠備與適用法則不當之違
法。尤以起訴書係記載陳國財指示上訴人將毒品攜回藏放，待電
話指示出貨，嗣於民國九十年一月二日「起」，以電話指示上訴
人販賣毒品等語，原判決則逕行認定販售時間即為該日，亦有判
決不備理由之違誤云云。惟查：證據之取捨及事實之認定，俱屬
事實審法院自由裁量判斷之職權，此項職權之行使，倘不違背經
驗法則或論理法則，即無違法可言，觀諸刑事訴訟法第一百五十
五條第一項規定甚明，自無許當事人任憑己意指摘為違法，而資
為適法之第三審上訴理由。同法第一百五十六條第二項雖規定被
告或共犯之自白，不得作為有罪判決之唯一依據，仍應調查其他
必要之證據，以察其是否與事實相符，無非強調須有補強證據和
自白互相印證，始堪認定事實，是此項補強證據之種類，無論供
述或非供述均無不可，且所補強之範圍，亦不以自白內容之全部
為必要，其雖一部，然客觀上已足以擔保自白之確實性，仍屬充
分。再共同正犯係因對於犯罪之實行具有犯意聯絡及行為分擔，
行為人間彼此互相利用，共同完成犯罪，自應對於犯罪之全部結
果共同負責，學理上以共犯連帶責任稱之，從刑宣告，同有適用
。本件原判決除依憑上訴人迭在歷審中均坦承全部犯行之自白外
，並以陳國財、謝祥忠所為與上訴人自白相符之證言；售給綽號
「小弟」者毒品，自「小弟」取得抵價之扣案鐵力士牌手錶一只
；謝祥忠因向上訴人購毒未及交付之扣案七千元價金；在上訴人
身上搜出其欲行出售而交付之甲基安非他命一包；在上訴人所駕
汽車及居所內搜獲足供販售用之甲基安非他命共十三包；上揭扣
案甲基安非他命鑑定確為第二級毒品（十四包驗餘淨重計達一九
三．三一公克之大量）之檢驗通知書等證據資料，作為補強證據
，乃認定上訴人有如原判決事實欄所載之犯行，因而撤銷第一審
關於其販賣第二級毒品罪部分之科刑判決，改判適用較有利之行
為時法，論上訴人以共同連續販賣第二級毒品罪（依刑法第五十
九條減輕其刑，處有期徒刑三年六月）。並敘明上訴人既於共同
販售毒品之過程中，負責依陳國財電話指示送貨和收款，即與陳
國財具有犯意聯絡、行為分擔，應成立共同正犯；上揭甲基安非
他命係查獲之毒品，（依特別法優於普通刑法之原則）適用毒品
危害防制條例第十八條第一項前段規定，宣告沒收銷燬；販賣毒
品給「小弟」所得款七千元，雖未扣案，仍應依上揭條例第十九
條第一項規定諭知沒收。所為之事實認定及得心證理由，俱有各
項證據資料在案可稽，自形式上觀察，並不違背經驗法則、論理
法則，法律適用，亦無違誤。上訴意旨或非確實依據卷內訴訟資
料而為指摘，或置原判決已明白論斷之事項於不顧，就屬原審採
證認事職權之適法行使，任憑己意妄事指摘，殊難辨識已經具備
合法上訴第三審之形式要件。依上說明，應認其上訴為違背法律
上之程式，予以駁回。
據上論結，應依刑事訴訟法第三百九十五條前段，判決如主文。
中    華    民    國  九十九  年    五    月    六    日
                      最高法院刑事第十庭
                          審判長法官  花  滿  堂
                                法官  黃  正  興
                                法官  陳  東  誥
                                法官  林  錦  芳
                                法官  洪  昌  宏
本件正本證明與原本無異
                                      書  記  官
中    華    民    國  九十九  年    五    月    十    日
                                                     ｍ

司法院資訊處製作；財團法人民間司法改革基金會備份。
